---
title: "EP09-respuesta-equipo-2"
output: html_document
date: "2026-01-07"
---

## Enunciado
Un estudio recolectó medidas anatómicas de 247 hombres y 260 mujeres (Heinz et al., 2003). El estudio incluyó nueve mediciones del esqueleto (ocho diámetros y una profundidad de hueso a hueso) y doce mediciones de grosor (circunferencias) que incluyen el tejido. La siguiente tabla detalla las variables registradas en este estudio:

## Pregunta 1
Definir la semilla a utilizar, que corresponde a los últimos cuatro dígitos del RUN (sin considerar el dígito verificador) del integrante de menor edad del equipo.
```{r}
library(dplyr)
library(rsample)
datos <- read.csv2("EP09 Datos.csv")
# 21823234-5
set.seed(3234)

mujeres <- datos |> 
  filter(datos$Gender == 0)


```
## Pregunta 2
Seleccionar una muestra aleatoria de 100 mujeres (si la semilla es un número par) o 100 hombres (si la semilla es impar), y separar 70 casos para trabajar en la construcción de modelos y 30 para su evaluación en datos no vistos.
```{r}
# Como la semilla es un número par

#Se seleccionan 100 mujeres aleatorias
mujeres_random <- mujeres |> 
  sample_n(100)

#Se seleccionan 70 casos para la construcción de modelos
mujeres_random70 <- mujeres_random |>
  sample_n(70)

#Se saca del dataframe las variables que no seran variables predictoras
mujeres_filtrado <- mujeres_random |>
  select(-Height,-Weight,-Gender)
```
## Pregunta 3
Seleccionar de forma aleatoria ocho posibles variables predictoras.
```{r}
#Nombre de las columnas
columnas_raw <- names(mujeres_filtrado)
columnas <- data.frame(columnas_raw)

#Se seleccionan de forma aleatoria 8 variables predictoras
variables_aleatorias <- columnas |>
  sample_n(8)

#Nombre variables predictoras
names_raw <- variables_aleatorias$columnas_raw
print(names_raw)
```

Las variables aleatorias escogidas son: 
```{r}
library("DT")
Descripcion  = c("Grosor del pecho, sobre tejido mamario en mujeres y a la altura de los pezones en varones","Grosor promedio de la parte más delgada de ambos tobillos", "Grosor promedio de la parte más delgada de ambas muñecas", "Edad", "Grosor de los hombros sobre los músculos deltoides", "Grosor promedio de ambos muslos bajo el pliegue del glúteo", "Grosor promedio de la parte más ancha de ambas pantorrillas", "Grosor a la altura de la cintura") #Descripción de cada componente  

Unidad = c("cm", "cm", "cm", "Años", "cm", "cm", "cm", "cm")

#Tipos de variables correspondientes a los componentes
#Tabla recopilando los datos anteriores
Tabla_variables = data.frame(names_raw,Descripcion,Unidad)
datatable(Tabla_variables, 
          options = list(pageLength = 14),
          caption = "Tabla de descripción de variables aleatorias")
```


## Pregunta 4
```{r}
#Dataframe sin las variables de altura ni genero
mujeres_filtrado_con_peso <- mujeres_random70 |>
  select(-Height,-Gender)

#Se quitan las 8 variables predictoras seleccionadas anteriormente
mujeres_seleccion <- mujeres_filtrado_con_peso |>
  select(-all_of(names_raw))

# Generamos un modelo nulo del peso para poder agregar variables
peso_nulo <- lm(Weight ~ 1, mujeres_seleccion)
completo <- lm(Weight ~ ., mujeres_seleccion)
summary(peso_nulo)

```

### Elección del predictor

```{r}

paso <- add1(
  peso_nulo,
  scope = completo,
  test = "F"
) |>
  as.data.frame() |>
  tibble::rownames_to_column("variable") |>
  arrange(AIC)

paso

```

Se observa que la variable que disminuye en mayor medida el estadístico AIC es el grueso de la cintura. Por lo anterior, la variable elegida es esta. 

## Pregunta 5
Usando el entorno R y paquetes estándares, construir un modelo de regresión lineal simple con el predictor seleccionado en el paso anterior.

Recordando que las hipótesis en el modelo de regresión lineal son:
$$H_{0}: \beta_{1} = 0$$
$$H_{A}: \beta_{1} \neq 0$$
Donde $\beta_{1}$ es la pendiente del modelo, $\beta_{0}$ la intersección con el eje $y$ y $x$ la variable predictora (en este caso Hip.Girth).
$$\hat{y} = \beta_{0} + \beta_{1}x$$


El predictor seleccionado fue "Hip.Girth" por lo tanto se construye el modelo agregando esta variable al modelo nulo.
```{r}
modelo_HG <- update(peso_nulo, . ~ . + Hip.Girth)
summary(modelo_HG)
```
Se arma un gráfico para visualizar el modelo construido.
```{r}
library (ggpubr)
g1 <- ggscatter(mujeres_seleccion , x = "Hip.Girth" , y = "Weight" ,
                  color = " steelblue " , fill = " steelblue1 " , alpha = 0.5 , size = 3,
                  ylab = " Peso corporal [Kg] " )
g1 <- g1 + geom_abline(intercept = coef(modelo_HG)[1] , slope = coef(modelo_HG)[2], color = " steelblue4 " )
g1 <- g1 + xlab ( bquote( "Grosor a la altura de la cadera [cm]"))
g1
```
Según el modelo de Regresión Lineal Simple construido, se rechaza la hipótesis nula $H_{0}: \beta_{1} = 0$, esto significa que la variable predictora escogida sobre el grosor a la altura de la cadera (Hip.Girth) tiene relación con la variable de salida Peso Corporal (Weight) como se ve en el gráfico anterior.

Con ello el modelo obtenido entonces es
```{r}
cat("\nModelo obtenido:\n")
print(modelo_HG[["coefficients"]])
```


## Pregunta 6

Para seleccionar entre las variables aleatorias para predictoras se realizará una selección paso a paso:

```{r}
#Dataframe con variables aleatorias, peso, y variabble predictora elegida anteriormente
mujeres_filtrado2 <- mujeres_filtrado_con_peso |>
  select(all_of(names_raw),Weight,Hip.Girth)

#Se contruye el modelo con Peso y Hip.Girth
modelo <- lm(Weight ~ Hip.Girth, mujeres_filtrado2)
summary(modelo)
```
```{r}
#Modelo completo
completo_variables_aleatorias <- lm(Weight ~ Hip.Girth + ., mujeres_filtrado2)
summary(completo_variables_aleatorias)
```

Ahora, buscaremos variables entre las generadas aleatoriamente anteriormente. 


```{r}
paso <- add1(
  modelo, 
  scope = completo_variables_aleatorias, 
  test = "F",
  direction = "forward"
)

paso <- paso[order(paso$AIC), ]
print(paso)
```

Observamos que la variable que más reduce el valor AIC es Shoulder.Girth, o grosor de los hombros. Es por esto que es la variable que decidimos agregar primero.

```{r}
#Se agrega al modelo la variable Shoulder.Girth como predictora
modelo_a <- update(modelo, . ~ . + Shoulder.Girth)
paso <- add1(
  modelo_a, 
  scope = completo_variables_aleatorias, 
  test = "F",
  direction = "forward"
)

paso <- paso[order(paso$AIC), ]
print(paso)
```
La variable que más reduce el AIC en este caso es Calf.Maximum.Girth que es el grosor promedio de la parte más ancha de ambas pantorrillas
```{r}
#Se agrega al modelo la variable Calf.Maximum.Girth como predictora
modelo_b <- update(modelo_a, . ~ . + Calf.Maximum.Girth)
paso <- add1(
  modelo_b, 
  scope = completo_variables_aleatorias, 
  test = "F",
  direction = "forward"
)

paso <- paso[order(paso$AIC), ]
print(paso)
```
Una vez agregada la variable Calf.Maximum.Girth como predictora, se identifica la variable que más reduce el AIC como Waist.Girth que es el grosor a la altura de la cintura.
```{r}
#Se agrega al modelo la variable Waist.Girth como predictora
modelo_c <- update(modelo_b, . ~ . + Waist.Girth)
paso <- add1(
  modelo_c, 
  scope = completo_variables_aleatorias, 
  test = "F",
  direction = "forward"
)

paso <- paso[order(paso$AIC), ]
print(paso)
```
Se identifica la variable Wrist.Minimum.Girth (Grosor promedio de la parte más delgada de ambas muñecas) como variable predictora y se agrega al modelo:
```{r}
#Se agrega al modelo la variable Wrist.Minimun.Girth como predictora
modelo_d <- update(modelo_c, . ~ . + Wrist.Minimum.Girth)
paso <- add1(
  modelo_d, 
  scope = completo_variables_aleatorias, 
  test = "F",
  direction = "forward"
)

paso <- paso[order(paso$AIC), ]
print(paso)
```
No quedan más variables predictoras, por lo que nos quedamos con el último modelo obtenido:
```{r}
cat("\nModelo obtenido:\n")
print(modelo_d[["coefficients"]])
```
En donde el grosor a la altura de las caderas (Hip.Girth), el grosor de los hombros (Shoulder.Girth), el grosor promedio de la parte más ancha de ambas pantorrillas (Calf.Maximum.Girth), el grosor a la altura de la cintura (Waist.Girth) y grosor promedio de la parte más delgada de ambas muñecas (Wrist.Minimum.Girth) son las variables predictoras del peso corporal (Weight) de las mujeres.