---
title: "EP09-respuesta-equipo-2"
output: html_document
date: "2026-01-07"
---

## Enunciado
Un estudio recolectó medidas anatómicas de 247 hombres y 260 mujeres (Heinz et al., 2003). El estudio incluyó nueve mediciones del esqueleto (ocho diámetros y una profundidad de hueso a hueso) y doce mediciones de grosor (circunferencias) que incluyen el tejido. La siguiente tabla detalla las variables registradas en este estudio:

## Pregunta 1
Definir la semilla a utilizar, que corresponde a los últimos cuatro dígitos del RUN (sin considerar el dígito verificador) del integrante de menor edad del equipo.
```{r}
library(car)
library(leaps)
library(dplyr)
library(rsample)
datos <- read.csv2("EP09 Datos.csv")
# 21823234-5
set.seed(3234)

mujeres <- datos |> 
  filter(datos$Gender == 0)


```
## Pregunta 2
Seleccionar una muestra aleatoria de 100 mujeres (si la semilla es un número par) o 100 hombres (si la semilla es impar), y separar 70 casos para trabajar en la construcción de modelos y 30 para su evaluación en datos no vistos.
```{r}
# Como la semilla es un número par

#Se seleccionan 100 mujeres aleatorias
mujeres_random <- mujeres |> 
  sample_n(100)

#Se seleccionan 70 casos para la construcción de modelos
mujeres_random70 <- mujeres_random |>
  sample_n(70)
mujeres_random_30 <- mujeres_random |>
  anti_join(mujeres_random70)

#Se saca del dataframe las variables que no seran variables predictoras
mujeres_filtrado <- mujeres_random |>
  select(-Height,-Weight,-Gender)
```
## Pregunta 3
Seleccionar de forma aleatoria ocho posibles variables predictoras.
```{r}
#Nombre de las columnas
columnas_raw <- names(mujeres_filtrado)
columnas <- data.frame(columnas_raw)

#Se seleccionan de forma aleatoria 8 variables predictoras
variables_aleatorias <- columnas |>
  sample_n(8)

#Nombre variables predictoras
names_raw <- variables_aleatorias$columnas_raw
print(names_raw)
```

Las variables aleatorias escogidas son: 
```{r}
library("DT")
Descripcion  = c("Grosor del pecho, sobre tejido mamario en mujeres y a la altura de los pezones en varones","Grosor promedio de la parte más delgada de ambos tobillos", "Grosor promedio de la parte más delgada de ambas muñecas", "Edad", "Grosor de los hombros sobre los músculos deltoides", "Grosor promedio de ambos muslos bajo el pliegue del glúteo", "Grosor promedio de la parte más ancha de ambas pantorrillas", "Grosor a la altura de la cintura") #Descripción de cada componente  

Unidad = c("cm", "cm", "cm", "Años", "cm", "cm", "cm", "cm")

#Tipos de variables correspondientes a los componentes
#Tabla recopilando los datos anteriores
Tabla_variables = data.frame(names_raw,Descripcion,Unidad)
datatable(Tabla_variables, 
          options = list(pageLength = 14),
          caption = "Tabla de descripción de variables aleatorias")
```


## Pregunta 4
```{r}
#Dataframe sin las variables de altura ni genero
mujeres_filtrado_con_peso <- mujeres_random70 |>
  select(-Height,-Gender)

#Se quitan las 8 variables predictoras seleccionadas anteriormente
mujeres_seleccion <- mujeres_filtrado_con_peso |>
  select(-all_of(names_raw))

# Generamos un modelo nulo del peso para poder agregar variables
peso_nulo <- lm(Weight ~ 1, mujeres_seleccion)
completo <- lm(Weight ~ ., mujeres_seleccion)
summary(peso_nulo)

```

### Elección del predictor

```{r}

paso <- add1(
  peso_nulo,
  scope = completo,
  test = "F"
) |>
  as.data.frame() |>
  tibble::rownames_to_column("variable") |>
  arrange(AIC)

paso

```

Se observa que la variable que disminuye en mayor medida el estadístico AIC es el grueso de la cintura. Por lo anterior, la variable elegida es esta. 

## Pregunta 5
Usando el entorno R y paquetes estándares, construir un modelo de regresión lineal simple con el predictor seleccionado en el paso anterior.

Recordando que las hipótesis en el modelo de regresión lineal son:
$$H_{0}: \beta_{1} = 0$$
$$H_{A}: \beta_{1} \neq 0$$
Donde $\beta_{1}$ es la pendiente del modelo, $\beta_{0}$ la intersección con el eje $y$ y $x$ la variable predictora (en este caso Hip.Girth).
$$\hat{y} = \beta_{0} + \beta_{1}x$$


El predictor seleccionado fue "Hip.Girth" por lo tanto se construye el modelo agregando esta variable al modelo nulo.
```{r}
modelo_HG <- update(peso_nulo, . ~ . + Hip.Girth)
summary(modelo_HG)
```
Se arma un gráfico para visualizar el modelo construido.
```{r}
library (ggpubr)
g1 <- ggscatter(mujeres_seleccion , x = "Hip.Girth" , y = "Weight" ,
                  color = " steelblue " , fill = " steelblue1 " , alpha = 0.5 , size = 3,
                  ylab = " Peso corporal [Kg] " )
g1 <- g1 + geom_abline(intercept = coef(modelo_HG)[1] , slope = coef(modelo_HG)[2], color = " steelblue4 " )
g1 <- g1 + xlab ( bquote( "Grosor a la altura de la cadera [cm]"))
g1
```
Según el modelo de Regresión Lineal Simple construido, se rechaza la hipótesis nula $H_{0}: \beta_{1} = 0$, esto significa que la variable predictora escogida sobre el grosor a la altura de la cadera (Hip.Girth) tiene relación con la variable de salida Peso Corporal (Weight) como se ve en el gráfico anterior.

Con ello el modelo obtenido entonces es
```{r}
cat("\nModelo obtenido:\n")
print(modelo_HG[["coefficients"]])
```


## Pregunta 6

Para seleccionar entre las variables aleatorias para predictoras se realizará una selección paso a paso:

```{r}
#Dataframe con variables aleatorias, peso, y variabble predictora elegida anteriormente
mujeres_filtrado2 <- mujeres_filtrado_con_peso |>
  select(all_of(names_raw),Weight,Hip.Girth)

#Se contruye el modelo con Peso y Hip.Girth
modelo <- lm(Weight ~ Hip.Girth, mujeres_filtrado2)
summary(modelo)
```
```{r}
#Modelo completo
completo_variables_aleatorias <- lm(Weight ~ Hip.Girth + ., mujeres_filtrado2)
summary(completo_variables_aleatorias)
```

Ahora, buscaremos variables entre las generadas aleatoriamente anteriormente. 


```{r}
paso <- add1(
  modelo, 
  scope = completo_variables_aleatorias, 
  test = "F",
  direction = "forward"
)

paso <- paso[order(paso$AIC), ]
print(paso)
```

Observamos que la variable que más reduce el valor AIC es Shoulder.Girth, o grosor de los hombros. Es por esto que es la variable que decidimos agregar primero.

```{r}
#Se agrega al modelo la variable Shoulder.Girth como predictora
modelo_a <- update(modelo, . ~ . + Shoulder.Girth)
paso <- add1(
  modelo_a, 
  scope = completo_variables_aleatorias, 
  test = "F",
  direction = "forward"
)

paso <- paso[order(paso$AIC), ]
print(paso)
```
La variable que más reduce el AIC en este caso es Calf.Maximum.Girth que es el grosor promedio de la parte más ancha de ambas pantorrillas
```{r}
#Se agrega al modelo la variable Calf.Maximum.Girth como predictora
modelo_b <- update(modelo_a, . ~ . + Calf.Maximum.Girth)
paso <- add1(
  modelo_b, 
  scope = completo_variables_aleatorias, 
  test = "F",
  direction = "forward"
)

paso <- paso[order(paso$AIC), ]
print(paso)
```
Una vez agregada la variable Calf.Maximum.Girth como predictora, se identifica la variable que más reduce el AIC como Waist.Girth que es el grosor a la altura de la cintura.
```{r}
#Se agrega al modelo la variable Waist.Girth como predictora
modelo_c <- update(modelo_b, . ~ . + Waist.Girth)
paso <- add1(
  modelo_c, 
  scope = completo_variables_aleatorias, 
  test = "F",
  direction = "forward"
)

paso <- paso[order(paso$AIC), ]
print(paso)
```
Se identifica la variable Wrist.Minimum.Girth (Grosor promedio de la parte más delgada de ambas muñecas) como variable predictora y se agrega al modelo:
```{r}
#Se agrega al modelo la variable Wrist.Minimun.Girth como predictora
modelo_d <- update(modelo_c, . ~ . + Wrist.Minimum.Girth)
paso <- add1(
  modelo_d, 
  scope = completo_variables_aleatorias, 
  test = "F",
  direction = "forward"
)

paso <- paso[order(paso$AIC), ]
print(paso)
```
No quedan más variables predictoras, por lo que nos quedamos con el último modelo obtenido:
```{r}
cat("\nModelo obtenido:\n")
print(modelo_d[["coefficients"]])
```

```{r}
summary(modelo_d)
```

En donde el grosor a la altura de las caderas (Hip.Girth), el grosor de los hombros (Shoulder.Girth), el grosor promedio de la parte más ancha de ambas pantorrillas (Calf.Maximum.Girth), el grosor a la altura de la cintura (Waist.Girth) y grosor promedio de la parte más delgada de ambas muñecas (Wrist.Minimum.Girth) son las variables predictoras del peso corporal (Weight) de las mujeres.

Para evaluar la confiabilidad del modelo obtenido, verificaremos las siguientes condiciones:

1. La variable de respuesta debe ser cuantitativa y continua, sin restricciones para su variabilidad: La variable de repuesta es el Peso, y se observa que es cuantitativa y continua, pues mide una magnitud física. Por lo mismo, no existen restricciones para su variabilidad.
  

2. Los predictores deben ser cuantitativos o dicotómicos (de ahí la necesidad de variables indicadoras para manejar más de dos niveles): Todos los predictores elegidos corresponden a variables que miden magnitudes física en cm, por lo que corresponden a variables cuantitativas.

3. Los predictores deben tener algún grado de variabilidad (su varianza no debe ser igual a cero). En otras palabras, no pueden ser constantes.
```{r}
apply(mujeres_random70[, c("Hip.Girth", "Shoulder.Girth", "Calf.Maximum.Girth" , "Waist.Girth","Wrist.Minimum.Girth")], 2, var)
```

Se verifica que todos los predictores presentan varianza estrictamente mayor que cero, por lo que ninguno de ellos es constante y se cumple el supuesto de variabilidad de los predictores.

4. Cada predictor debe estar relacionado linealmente con la respuesta.

5. La distribución de los residuos debe ser cercana a la normal centrada en cero.

6. La variabilidad de los residuos debe ser aproximadamente constante (homocedasticidad).

Para los puntos 4, 5 y 6 realizaremos gráficos de influencia y residuos comparados con el predictor.
```{r}
residualPlots(modelo_d)
```
En los gráficos de residuos se observan leves curvaturas para algunas variables, particularmente Waist.Girth, lo que sugiere una posible desviación leve del supuesto de linealidad. Sin embargo, estas desviaciones no parecen severas. Asimismo, los residuos se encuentran aproximadamente centrados en cero y no presentan desviaciones extremas respecto a la normalidad. La dispersión de los residuos es relativamente constante, por lo que el supuesto de homocedasticidad se considera razonablemente satisfecho.

Se analizó el impacto de observaciones potencialmente influyentes mediante la distancia de Cook. Al excluir dichas observaciones y reajustar el modelo, se observa que los supuestos se mantienen razonablemente y las conclusiones generales no se alteran, por lo que el modelo original se considera adecuado.

```{r}
influencePlot(modelo_d)
```


```{r}
outliers <- c("62","40","26")

train <- mujeres_random70[ !rownames(mujeres_random70) %in% outliers, ]

modelo_train <- update(modelo_d, data = train)

residualPlots(modelo_train)
```


```{r}
influencePlot(modelo_train)
```

De lo anterior, es posible observar que los gráficos de residuos no muestran patrones sistemáticos, lo que indica que el supuesto de linealidad se cumple razonablemente

Al comparar el modelo ajustado con la muestra completa y el modelo obtenido tras la exclusión temporal de las observaciones identificadas, se observa que:

- los coeficientes mantienen magnitudes y signos coherentes,

- el ajuste global del modelo no se ve sustancialmente alterado, y

- los supuestos del modelo continúan siendo razonablemente satisfechos.

En consecuencia, se concluye que el modelo es robusto frente a la presencia de estas observaciones y se decide mantener el modelo ajustado con la muestra completa, utilizando la exclusión únicamente con fines diagnósticos y no como criterio de selección final.


7. Los residuos deben ser independientes entre sí.
```{r}
durbinWatsonTest(modelo_d)
```

Dado que el test de Durbin–Watson no resulta significativo (p > 0.05), no existe evidencia de autocorrelación entre los residuos, por lo que el supuesto de independencia se considera satisfecho.

8. No debe existir multicolinealidad. Esto significa que no deben darse relaciones lineales fuertes (coeficientes de correlación altos) entre dos o más predictores.
```{r}
vif(modelo_d)
```

Se observa que los valores para todas las variables se encuentran entre 2 y 5, por lo que las relaciones lineales entre ellos no son fuertes.


9. Las estimaciones de los coeficientes del modelo no debe estar alterados por unos pocas observaciones influyentes.
```{r}
plot(modelo_d, which = 4)
```

El análisis de la distancia de Cook no evidencia observaciones con influencia excesiva, ya que todos los valores se encuentran muy por debajo del umbral crítico. Por ello, el supuesto de ausencia de casos influyentes severos se considera satisfecho.

```{r}
summary(modelo_d)
```
El modelo presenta un alto coeficiente de determinación ajustado ($R_{adj}^2$=0.9137), lo que indica que una proporción considerable de la variabilidad del peso corporal es explicada por los predictores incluidos.

## Generalización

```{r}
print(summary(modelo_d))
rmse_modelo_70 <- sqrt(mean(resid(modelo_d)**2))
cat("RMSE para el conjunto de entrenamiento:",rmse_modelo_70, "\n")

predicciones <- predict(modelo_d, mujeres_random_30)

error <- mujeres_random_30[["Weight"]] - predicciones

rmse_prueba <- sqrt(mean(error **2))
cat("RMSE para el conjunto de prueba:",rmse_prueba)
```
Los valores de RMSE obtenidos para el conjunto de entrenamiento y de prueba son del mismo orden de magnitud, lo que sugiere un desempeño predictivo consistente y ausencia de sobreajuste relevante.


## Conclusión

El modelo final presenta un alto coeficiente de determinación ajustado, lo que indica que una proporción considerable de la variabilidad del peso corporal es explicada por las variables incluidas. El análisis de los supuestos del modelo muestra que, en general, se cumplen razonablemente las condiciones de linealidad, normalidad de los residuos, homocedasticidad, independencia y ausencia de multicolinealidad severa. Si bien se identificaron algunas observaciones con mayor influencia relativa, estas no alteran de forma sustantiva el ajuste ni las conclusiones del modelo, por lo que se decidió mantener el modelo ajustado con la muestra completa.

Finalmente, al evaluar el poder predictivo del modelo en datos no utilizados para su construcción, se obtuvieron valores de error de predicción del mismo orden de magnitud que los observados en el conjunto de entrenamiento, lo que sugiere un desempeño predictivo consistente y una adecuada capacidad de generalización dentro del contexto del estudio.

En conjunto, los resultados indican que el modelo obtenido constituye una aproximación adecuada y robusta para describir la relación entre el peso corporal y las medidas antropométricas consideradas en la población analizada, bajo los supuestos del modelo de regresión lineal múltiple.