---
title: "EP09-respuesta-equipo-2"
output: html_document
date: "2026-01-07"
---

## Enunciado
Un estudio recolectó medidas anatómicas de 247 hombres y 260 mujeres (Heinz et al., 2003). El estudio incluyó nueve mediciones del esqueleto (ocho diámetros y una profundidad de hueso a hueso) y doce mediciones de grosor (circunferencias) que incluyen el tejido. La siguiente tabla detalla las variables registradas en este estudio:

## Pregunta 1
Definir la semilla a utilizar, que corresponde a los últimos cuatro dígitos del RUN (sin considerar el dígito verificador) del integrante de menor edad del equipo.
```{r}
library(dplyr)
library(rsample)
datos <- read.csv2("EP09 Datos.csv")
# 21823234-5
set.seed(3234)

mujeres <- datos |> 
  filter(datos$Gender == 0)


```
## Pregunta 2
Seleccionar una muestra aleatoria de 100 mujeres (si la semilla es un número par) o 100 hombres (si la semilla es impar), y separar 70 casos para trabajar en la construcción de modelos y 30 para su evaluación en datos no vistos.
```{r}
# Como la semilla es un número par

#Se seleccionan 100 mujeres aleatorias
mujeres_random <- mujeres |> 
  sample_n(100)

#Se seleccionan 70 casos para la construcción de modelos
mujeres_random70 <- mujeres_random |>
  sample_n(70)

#Se saca del dataframe las variables que no seran variables predictoras
mujeres_filtrado <- mujeres_random |>
  select(-Height,-Weight,-Gender)
```
## Pregunta 3
Seleccionar de forma aleatoria ocho posibles variables predictoras.
```{r}
#Nombre de las columnas
columnas_raw <- names(mujeres_filtrado)
columnas <- data.frame(columnas_raw)

#Se seleccionan de forma aleatoria 8 variables predictoras
variables_aleatorias <- columnas |>
  sample_n(8)

#Nombre variables predictoras
names_raw <- variables_aleatorias$columnas_raw
```
## Pregunta 4
```{r}
#Dataframe sin las variables de altura ni genero
mujeres_filtrado_con_peso <- mujeres_random70 |>
  select(-Height,-Gender)

#Se quitan las 8 variables predictoras seleccionadas anteriormente
mujeres_seleccion <- mujeres_filtrado_con_peso |>
  select(-all_of(names_raw))

# Generamos un modelo nulo del peso para poder agregar variables
peso_nulo <- lm(Weight ~ 1, mujeres_seleccion)
completo <- lm(Weight ~ ., mujeres_seleccion)
summary(peso_nulo)

```

### Elección del predictor

```{r}

paso <- add1(
  peso_nulo,
  scope = completo,
  test = "F"
) |>
  as.data.frame() |>
  tibble::rownames_to_column("variable") |>
  arrange(AIC)

paso

```

Se observa que la variable que disminuye en mayor medida el estadístico AIC es el grueso de la cintura. Por lo anterior, la variable elegida es esta. 

## Pregunta 5
Usando el entorno R y paquetes estándares, construir un modelo de regresión lineal simple con el predictor seleccionado en el paso anterior.

Recordando que las hipótesis en el modelo de regresión lineal son:
$$H_{0}: \beta_{1} = 0$$
$$H_{A}: \beta_{1} \neq 0$$
Donde $\beta_{1}$ es la pendiente del modelo, $\beta_{0}$ la intersección con el eje $y$ y $x$ la variable predictora (en este caso Hip.Girth).
$$\hat{y} = \beta_{0} + \beta_{1}x$$


El predictor seleccionado fue "Hip.Girth" por lo tanto se construye el modelo agregando esta variable al modelo nulo.
```{r}
modelo_HG <- update(peso_nulo, . ~ . + Hip.Girth)
summary(modelo_HG)
```
Se arma un gráfico para visualizar el modelo construido.
```{r}
library (ggpubr)
g1 <- ggscatter(mujeres_seleccion , x = "Hip.Girth" , y = "Weight" ,
                  color = " steelblue " , fill = " steelblue1 " , alpha = 0.5 , size = 3,
                  ylab = " Peso corporal [Kg] " )
g1 <- g1 + geom_abline(intercept = coef(modelo_HG)[1] , slope = coef(modelo_HG)[2], color = " steelblue4 " )
g1 <- g1 + xlab ( bquote( "Grosor a la altura de la cadera [cm]"))
g1
```
Según el modelo de Regresión Lineal Simple construido, se rechaza la hipótesis nula $H_{0}: \beta_{1} = 0$, esto significa que la variable predictora escogida sobre el grosor a la altura de la cadera (Hip.Girth) tiene relación con la variable de salida Peso Corporal (Weight) como se ve en el gráfico anterior.

## Pregunta 6

```{r}
mujeres_filtrado2 <- mujeres_filtrado_con_peso |>
  select(all_of(names_raw),Weight,Hip.Girth)


modelo <- lm(Weight ~ Hip.Girth, mujeres_filtrado2)
summary(modelo)
```
```{r}
completo_variables_aleatorias <- lm(Weight ~ Hip.Girth + ., mujeres_filtrado2)
summary(completo_variables_aleatorias)
```

Ahora, buscaremos variables entre las generadas aleatoriamente anteriormente. 


```{r}
paso <- add1(
  modelo,
  scope = completo_variables_aleatorias,
  test = "F"
) |>
  as.data.frame() |>
  tibble::rownames_to_column("variable") |>
  arrange(AIC)

paso
```

Observamos que la variable que más reduce el valor AIC es Knee.Girth, o grosor de la rodilla. Es por esto que es la variable que decidimos agregar primero.

```{r}
modelo <- update(modelo, . ~ . + Hip.Girth + Knee.Girth)
completo_variables_aleatorias <- lm(Weight ~ Hip.Girth + Knee.Girth + ., mujeres_filtrado2)
paso <- add1(
  modelo,
  scope = completo_variables_aleatorias,
  test = "F"
) |>
  as.data.frame() |>
  tibble::rownames_to_column("variable") |>
  arrange(AIC)

paso
```

