---
title: "EP09-respuesta-equipo-2"
output: html_document
date: "2026-01-07"
---

## Enunciado
Un estudio recolectó medidas anatómicas de 247 hombres y 260 mujeres (Heinz et al., 2003). El estudio incluyó nueve mediciones del esqueleto (ocho diámetros y una profundidad de hueso a hueso) y doce mediciones de grosor (circunferencias) que incluyen el tejido. La siguiente tabla detalla las variables registradas en este estudio:

## Pregunta 1
Definir la semilla a utilizar, que corresponde a los últimos cuatro dígitos del RUN (sin considerar el dígito verificador) del integrante de menor edad del equipo.
```{r}
library(dplyr)
library(rsample)
datos <- read.csv2("EP09 Datos.csv")
# 21823234-5
set.seed(3234)

mujeres <- datos |> 
  filter(datos$Gender == 0)


```
## Pregunta 2
Seleccionar una muestra aleatoria de 100 mujeres (si la semilla es un número par) o 100 hombres (si la semilla es impar), y separar 70 casos para trabajar en la construcción de modelos y 30 para su evaluación en datos no vistos.
```{r}
# Como la semilla es un número par

mujeres_random <- mujeres |> 
  sample_n(100)
mujeres_filtrado <- mujeres_random |>
  select(-Height,-Weight,-Gender)
```
## Pregunta 3
Seleccionar de forma aleatoria ocho posibles variables predictoras.
```{r}
columnas_raw <- names(mujeres_filtrado)
columnas <- data.frame(columnas_raw)
variables_aleatorias <- columnas |>
  sample_n(8)
names_raw <- variables_aleatorias$columnas_raw
```
## Pregunta 4
```{r}
mujeres_filtrado2 <- mujeres_filtrado |>
  select(all_of(names_raw))
mujeres_filtrado_con_peso <- mujeres_random |>
  select(-Height,-Gender)
mujeres_seleccion <- mujeres_filtrado_con_peso |>
  select(-all_of(names_raw))

# Generamos un modelo nulo del peso para poder agregar variables
peso_nulo <- lm(Weight ~ 1, mujeres_seleccion)
completo <- lm(Weight ~ ., mujeres_seleccion)
summary(peso_nulo)

```

## Elección del predictor

```{r}
paso <- add1(peso_nulo, scope = completo, test = "F") |> tidy() |> mutate(p.value = format(pvalue(p.value), justify = "right")) |> arrange(AIC)
cat("", paste("Modelo:", format(formula(nulo))), format(paso, sep = "\n"))

```

Se observa que la variable que disminuye en mayor medida el estadístico AIC es el grueso de la cintura. Por lo anterior, la variable elgida es esta. 

```{r}
modelo <- update(peso_nulo, . ~ . + Hip.Girth)
summary(modelo)
```
```{r}
paso <- add1(modelo, scope = completo, test = "F") |> tidy() |> mutate(p.value = format(pvalue(p.value), justify = "right")) |> arrange(AIC)
cat("", paste("Modelo:", format(formula(modelo))), format(paso), sep = "\n")
```

Ahora, buscaremos variables entre las generadas aleatoriamente anteriormente. 


