---
title: "EP10-respuesta-equipo-2"
output: html_document
date: "2026-01-16"
---
## Enunciado

Para este ejercicio usaremos los datos de medidas anatómicas recolectados por Heinz et al. (2003) que ya conocimos en el ejercicio práctico anterior (disponibles en el archivo "EP09 Datos.csv"). Como en este case se requiere de una variable dicotómica, vamos a realizar lo siguiente:

1. El equipo crea la variable IMC (índice de masa corporal) como el peso de una persona (en kilogramos) dividida por el cuadrado de su estatura (en metros).

```{r}
library(car)
library(caret)
library(leaps)
library(dplyr)
library(ggpubr)
library(rsample)
library(pROC)
# Recopilación de datos
datos <- read.csv2("EP09 Datos.csv")

calculate_IMC <- function(roww){
  peso <- roww["Weight"]
  altura <- roww["Height"]/100
  IMC <- peso / (altura**2)
  return(IMC)
}

imc_array <- apply(datos,1,calculate_IMC)
new_dataframe <- cbind(datos,imc_array)
```
2. Si bien esta variable se usa para clasificar a las personas en varias clases de estado nutricional (bajo peso, normal, sobrepeso, obesidad, obesidad mórbida), para efectos de este ejercicio, usaremos dos clases: sobrepeso (IMC ≥ 23,2) y no sobrepeso (IMC < 23,2).
```{r}
umbral <- 23.2
```

3. El equipo crea la variable dicotómica EN (estado nutricional) de acuerdo al valor de IMC de cada persona.

```{r}
# 1 ->  tiene sobrepeso, 2 -> no sobrepeso
estado_nutricional <- function(row){
  if(row["imc_array"] >= umbral){
    return(1)
  }else if(row["imc_array"] < umbral){
    return(0)
  }else{
    return(0)
  }
}

EN <- apply(new_dataframe,1,estado_nutricional)
datos_IMC <- cbind(new_dataframe,EN)
```

## Paso 1

Asegurando reproducibilidad, seleccionar una muestra de 150 mujeres (si su n° de equipo es un número par) o 150 hombres (si su n° de equipo es impar), asegurando que la mitad tenga estado nutricional “sobrepeso” y la otra mitad “no sobrepeso” en cada caso. Dividir esta muestra en dos conjuntos: los datos de 100 personas (50 con EN “sobrepeso”) para utilizar en la construcción de los modelos y 50 personas (25 con EN “sobrepeso”) para poder evaluarlos.

```{r}
set.seed(3234)
# Nuestro número de equipo es par, por lo tanto debemos elegir una muestra de 150 mujeres.
mujeres_inicial <- datos[which(datos$Gender == 0),]
mujeres <- datos_IMC[which(datos_IMC$Gender == 0),]
cut <- 150/2

mujeres_sobrepeso <- datos_IMC[which(datos_IMC$EN == 1),]
mujeres_no_sobrepeso <- datos_IMC[which(datos_IMC$EN == 0),]
mujeres_sobrepeso <- mujeres_sobrepeso |>
  sample_n(cut)
mujeres_no_sobrepeso <- mujeres_no_sobrepeso |>
  sample_n(cut)
muestra <- bind_rows(mujeres_sobrepeso,mujeres_no_sobrepeso)
muestra_100 <- bind_rows(muestra[which(muestra$EN == 0),] |> sample_n(50), muestra[which(muestra$EN == 1),] |> sample_n(50))
muestra_50 <- muestra |>
  anti_join(muestra_100)



```

## Paso 2

Recordar las ocho posibles variables predictoras seleccionadas de forma aleatoria en el ejercicio anterior.

```{r}

set.seed(3234)
# EXACT SAME RANDOM STEPS
mujeres_random <- mujeres_inicial |> sample_n(100)
mujeres_random70 <- mujeres_random |> sample_n(70)

mujeres_filtrado <- mujeres_random |>
  select(-Height,-Weight,-Gender)

columnas_raw <- names(mujeres_filtrado)
columnas <- data.frame(columnas_raw)

variables_aleatorias <- columnas |> sample_n(8)
names_raw <- variables_aleatorias$columnas_raw
print(names_raw)

```


```{r}
seleccion_dataframe <- muestra_100 |>
  select(EN, Hip.Girth, all_of(names_raw))

#imc_array <- datos_IMC$imc_array
#seleccion_dataframe <- cbind(seleccion_dataframe,Hip.Girth,EN)
library("DT")
Descripcion  = c("Grosor del pecho, sobre tejido mamario en mujeres y a la altura de los pezones en varones","Grosor promedio de la parte más delgada de ambos tobillos", "Grosor promedio de la parte más delgada de ambas muñecas", "Edad", "Grosor de los hombros sobre los músculos deltoides", "Grosor promedio de ambos muslos bajo el pliegue del glúteo", "Grosor promedio de la parte más ancha de ambas pantorrillas", "Grosor a la altura de la cintura") #Descripción de cada componente  

Unidad = c("cm", "cm", "cm", "Años", "cm", "cm", "cm", "cm")

#Tipos de variables correspondientes a los componentes
#Tabla recopilando los datos anteriores
Tabla_variables = data.frame(names_raw,Descripcion,Unidad)
datatable(Tabla_variables, 
          options = list(pageLength = 14),
          caption = "Tabla de descripción de variables aleatorias")
```
## Paso 3
Seleccionar, de las otras variables, una que el equipo considere que podría ser útil para predecir la clase EN, justificando bien esta selección (idealmente con literatura).
Fuente: 

https://pmc.ncbi.nlm.nih.gov/articles/PMC2727216

De acuerdo a este artículo, es posible establecer una relación inversa entre la cirfumferencia de la cadera y el riesgo de diaebetes y enfermedad coronaria. Esta conclusión fue obtenida luego de ajustar el IMC, por lo que es razonable decir que existe una potencial relacióń entre la circumferencia de la cadera y el estado nutricional de las mujeres. 

## Paso 4
Usando el entorno R, construir un modelo de regresión logística con el predictor seleccionado en el paso anterior y utilizando de la muestra obtenida.

```{r}
nulo <- glm(EN ~ 1, family= binomial(link = "logit"), data = seleccion_dataframe)
completo <- glm(EN ~ ., family = binomial(link = "logit"), data = seleccion_dataframe)

modelo <- glm(EN ~ Hip.Girth, family = binomial(link = "logit"), data = seleccion_dataframe)

print(summary(modelo), signif.stars = FALSE)
cat("----\n")
print(anova(modelo, test = "LRT"), signif.stars = FALSE)
```
Observamos que la circumferencia de la cadera aporta significativamente al modelo, teniendo un valor z de 0.081 y un valor p bastante inferior a 0,05. Además, la desviación para este modelo redujo de 138,629, que corresponde a la desviación del modelo nulo, a 76,364. Más aún, su valor AIC corresponde a 80,364. 
Ahora, en la segunda parte, observamos que la reducción de desviación conseguida es significativa (p < 0,001), por lo tanto, podemos concluir que el modelo con este predictor presenta un mejor ajuste que con el modelo nulo.


## Paso 5

Usando herramientas estándares para la exploración de modelos del entorno R, buscar entre dos y cinco predictores de entre las variables seleccionadas al azar, recordadas en el punto 2, para agregar al modelo obtenido en el paso 4.

### Creación modelo inicial

```{r}
modelo_actual <- glm(
  EN ~ Hip.Girth,
  data = seleccion_dataframe,
  family = binomial
)

AIC(modelo_actual)

```
### Evaluación n°1 de variables

```{r}
candidatas <- setdiff(names_raw, "Hip.Girth")
resultados <- lapply(candidatas, function(var) {
  f <- reformulate(c("Hip.Girth", var), response = "EN")
  m <- glm(f, data = seleccion_dataframe, family = binomial)
  c(variable = var, AIC = AIC(m))
})

tabla_AIC <- do.call(rbind, resultados)
tabla_AIC <- as.data.frame(tabla_AIC)
tabla_AIC$AIC <- as.numeric(tabla_AIC$AIC)

tabla_AIC[order(tabla_AIC$AIC), ]

```

### Actualización del modelo con grosor del pecho

Observando los valores del AIC asociados a la variables aleatorias, aquella que reduce en mayor medida este parámetro es Waist.Girth (grsosor de la cintura), por lo cual, construiremos un modelo añadiendola.

```{r}
modelo <- update(
  modelo_actual,
  . ~ . + Waist.Girth
)

print(summary(modelo), signif.stars = FALSE)
cat("----\n")
print(anova(modelo, test = "LRT"), signif.stars = FALSE)

```
Observamos que el valor p asociado a la variable es 4.223, además de contar con un valor p menor a 0.05 por lo tanto, es significativo. Es decir, la variable de grosor de la cintura aporta al modelo significativamente. Además, se observa que la desviación disminuye desde 138.629 a 57.426 con 97 grados de libertad, con un valor del AIC de 63.426. Finalmente, se observa una reducción en la desviación conseguida que es significativa (p < 0,001), es decir, este modelo consigue un mejor ajuste que el nulo. 


Entendiendo lo anterior, podemos buscar otra variable que mejore el ajuste del modelo.

### Evaluación n°2 de variables

```{r}
vars_actuales <- attr(terms(modelo), "term.labels")
candidatas <- setdiff(names_raw, vars_actuales)
resultados <- lapply(candidatas, function(var) {

  nuevas_vars <- c(vars_actuales, var)

  f <- reformulate(
    termlabels = nuevas_vars,
    response   = "EN"
  )

  m <- glm(
    f,
    data = seleccion_dataframe,
    family = binomial
  )

  data.frame(
    variable = var,
    AIC = AIC(m)
  )
})

tabla_AIC <- do.call(rbind, resultados)
tabla_AIC <- tabla_AIC[order(tabla_AIC$AIC), ]
tabla_AIC

```
Ahora, la variable que reduce en mayor medidad el AIC es Calf.Maximum.Girth (Grosor mínimo de ambas pantorrillas). Nuevamente,
actualizaremos el modelo.

### Actualización del modelo con grosor de las muñecas
```{r}
modelo <- update(
  modelo,
  . ~ . + Wrist.Minimum.Girth
)

print(summary(modelo), signif.stars = FALSE)
cat("----\n")
print(anova(modelo, test = "LRT"), signif.stars = FALSE)
```
Añadiremos una última variable con el objetivo de, nuevamente, mejorar el ajuste.

### Evaluación n°3 de variables
```{r}
vars_actuales <- attr(terms(modelo), "term.labels")
candidatas <- setdiff(names_raw, vars_actuales)
resultados <- lapply(candidatas, function(var) {

  nuevas_vars <- c(vars_actuales, var)

  f <- reformulate(
    termlabels = nuevas_vars,
    response   = "EN"
  )

  m <- glm(
    f,
    data = seleccion_dataframe,
    family = binomial
  )

  data.frame(
    variable = var,
    AIC = AIC(m)
  )
})

tabla_AIC <- do.call(rbind, resultados)
tabla_AIC <- tabla_AIC[order(tabla_AIC$AIC), ]
tabla_AIC
```

Se observa que en este caso, la variable que reduce en mayor medida el AIC es Thigh.Girth(Grosor promedio de ambos muslos bajo el pliegue del glúteo).

### Actutalización del modelo con grososr de los mulos

```{r}
modelo <- update(
  modelo,
  . ~ . + Thigh.Girth
)

print(summary(modelo), signif.stars = FALSE)
cat("----\n")
print(anova(modelo, test = "LRT"), signif.stars = FALSE)
```
Respecto a este modelo, se observa un valor z de 2.177 asociado a Thigh.Girth con un nivel de significancia de 0.03, es decir, es significativo. Por otro lado, la desviación del modelo nulo mejora de 138.629 a 42.609 con 95 grados de libertad.

Por otro lado, cuando se realiza una prueba ANOVA al modelo, se observa que el valor p obtenido es significativo para $\alpha = 0.05$. Es decir, la variable aporta al modelo para obtener un mejor ajuste que el modelo nulo

Por lo tanto, mantendremos el modelo obtenido anteriormente.



## Paso 6

Evaluar la confiabilidad y generalidad de los modelos (i.e. que tengan un buen nivel de ajuste, que cumplen las condiciones para RLogit y no están dominados por casos sobreinfluyentes) y “arreglarlos” en caso de que tengan algún problema.

Condiciones para Rlogit:

1. Debe existir una relación lineal entre los predictores y la respuesta transformada.

2. Los residuos deben ser independientes entre sí.

Método de optimización no converja:

3. Multicolinealidad entre los predictores, que en este caso se evalúa y aborda del mismo moso que para RLM (por ejemplo, mediante el factor de inflación de la varianza o la tolerancia)..

4. Información incompleta, que se produce cuando no contamos con observaciones suficientes para todas las posibles combinaciones de predictores de predictores, en especial para algún nivel de una variable categórica.

5. Separación perfecta, que ocurre cuando no hay superposición entre las clases (es decir, como vimos, cuando los predivtores separan ambas clases completamente)

Presencia de casos problemáticos

6. Las estimaciones de los cieficientes del modelo no están dominadas por casos influyentes


## Paso 7

Usando código estándar, evaluar el poder predictivo de los modelos con los datos de las 50 personas que no se incluyeron en su construcción en términos de sensibilidad y especificidad.

