---
title: "EP11-respuesta-equipo-2"
output: html_document
date: "2026-01-23"
---

# Enunciado

Para este ejercicio usaremos los datos de medidas anatómicas recolectados por Heinz et al. (2003) que ya hemos utilizado en los ejercicios prácticos anteriores (disponibles en el archivo "EP09 Datos.csv"), con la adición de las variables IMC y EN consideradas en el ejercicio práctico anterior.

## Paso 0

```{r,message=FALSE,warning=FALSE}
library(car)
library(caret)
library(purrr)
library(leaps)
library(dplyr)
library(ggpubr)
library(rsample)
library(pROC)
  datos <- read.csv2("EP09 Datos.csv")

```


## Paso 1

Definir la semilla a utilizar, que corresponde a los primeros cinco dígitos del RUN del integrante de mayor edad del equipo.

```{r,warning=FALSE,message=FALSE}
set.seed(4805)
```

## Paso 2

Seleccionar una muestra de 100 personas, asegurando que la mitad tenga estado nutricional “sobrepeso” y la otra mitad “no sobrepeso”.

```{r,warning=FALSE,message=FALSE}
calculate_IMC <- function(roww){
  peso <- roww["Weight"]
  altura <- roww["Height"]/100
  IMC <- peso / (altura**2)
  return(IMC)
}

imc_array <- apply(datos,1,calculate_IMC)
new_dataframe <- cbind(datos,imc_array)
umbral <- 23.2
estado_nutricional <- function(row){
  if(row["imc_array"] >= umbral){
    return(1)
  }else if(row["imc_array"] < umbral){
    return(0)
  }else{
    return(0)
  }
}

EN <- apply(new_dataframe,1,estado_nutricional)
datos_IMC <- cbind(new_dataframe,EN)
sobrepeso <- datos_IMC[which(datos_IMC$EN == 1),]
no_sobrepeso <- datos_IMC[which(datos_IMC$EN == 0),]

muestra <- bind_rows(sobrepeso,no_sobrepeso) |> slice_sample(prop = 1)
muestra_100 <- bind_rows(muestra[which(muestra$EN == 0),] |> sample_n(50), muestra[which(muestra$EN == 1),] |> sample_n(50))|> slice_sample(prop = 1)

muestra_sin_imc_en <- muestra_100 |>
  select(-imc_array,-EN)
muestra_prueba <- muestra |>
  anti_join(muestra_100)
```

## Paso 3: Regresión lineal múltiple

Usando las herramientas del paquete leaps, realizar una búsqueda exhaustiva para seleccionar entre dos y ocho predictores que ayuden a estimar la variable Peso (Weight), obviamente sin considerar las nuevas variables IMC ni EN, y luego utilizar las funciones del paquete caret para construir un modelo de regresión lineal múltiple con los predictores escogidos y evaluarlo usando bootstrapping.

```{r,warning=FALSE,message=FALSE}
result <- regsubsets(Weight ~ ., data = muestra_sin_imc_en,nbest=8, method="exhaustive")
resumen <- summary(result)
idx <- which.max(resumen$adjr2)

best_predictors <- names(coef(result, idx))[-1]
best_predictors
```

En base a lo obtenido utilizando la función regsubsets, se observa que las variables que predicen de mejor forma el peso corporal de una persona son la profundidad y le diámetro del pecho, el grosor de la cintura, cadera, muslos, antebrazo y el máximo entre las pantorillas, y, finalmente, la altura. 
Luego, procedemos a realizar un modelo evaluandolo mediante bootstraping. 

```{r,warning=FALSE,message=FALSE}
formula_lm <- as.formula(
  paste("Weight ~", paste(best_predictors, collapse = " + "))
)

ctrl_boot <- trainControl(
  method = "boot",
  number = 1000
)
modelo <- train(
  formula_lm,
  data = muestra_sin_imc_en,
  method = "lm",
  trControl = ctrl_boot
)

summary(modelo$finalModel)
```

El modelo fue ajustado utilizando el método de regresión lineal múltiple. Para evaluar su desempeño y estabilidad, se empleó un procedimiento de remuestreo bootstrap con 1000 repeticiones.


Para evaluar el modelo debemos verificar las siguientes condiciones:

1. La variable de respuesta debe ser cuantitativa y continua, sin restricciones para su variabilidad: La variable Peso se mide en kilogramos, es decir, mide una magnitud física por lo que es cuantitativa y continua. 
  
2. Los predictores deben ser cuantitativos o dicotómicos (de ahí la necesidad de variables indicadoras para manejar más de dos niveles): Como todos los posibles predictores miden magnitudes físicas se aseegura que son cuantiativos, y en el caso de variables como el género corresponde a una variable dicotómica. 

3. Los predictores deben tener algún grado de variabilidad (su varianza no debe ser igual a cero). En otras palabras, no pueden ser constantes.

```{r,warning=FALSE,message=FALSE}
apply(muestra_100[, best_predictors], 2, var)
```


Se verifica que todos los predictores presentan varianza estrictamente mayor que cero, por lo que ninguno de ellos es constante y se cumple el supuesto de variabilidad de los predictores.

4. Cada predictor debe estar relacionado linealmente con la respuesta.

5. La distribución de los residuos debe ser cercana a la normal centrada en cero.

6. La variabilidad de los residuos debe ser aproximadamente constante (homocedasticidad).

Para los puntos 4,5 y 6, realizaremos gráficos de residuos e influencia respecto al predictor.
```{r}
lm_diag <- lm(
  formula_lm,
  data = muestra_sin_imc_en
)

residualPlots(lm_diag)

```

```{r,warning=FALSE,message=FALSE}
influencePlot(lm_diag)
```
El gráfico de influencia muestra que la mayoría de las observaciones presentan residuos cercanos a cero y valores de apalancamiento bajos, lo que indica un ajuste adecuado del modelo para la mayoría de los datos. Sin embargo, se identifican algunas observaciones potencialmente influyentes (100 y 48), que muestran altos valores de apalancamiento y distancia de Cook, las cuales podrían afectar la estimación de los coeficientes del modelo. Estas observaciones deben ser analizadas individualmente para descartar errores de medición o justificar su inclusión.

7. Los residuos deben ser independientes entre sí.

```{r,warning=FALSE,message=FALSE}
durbinWatsonTest(lm_diag)
```

Dado que el test de Durbin–Watson no resulta significativo (p > 0.05), no existe evidencia de autocorrelación entre los residuos, por lo que el supuesto de independencia se considera satisfecho.

8. No debe existir multicolinealidad. Esto significa que no deben darse relaciones lineales fuertes (coeficientes de correlación altos) entre dos o más predictores.

```{r,warning=FALSE,message=FALSE}
vif(lm_diag)
```

Se observa que los valores para todas las variables se encuentran entre 2 y 5, por lo que las relaciones lineales entre ellos no son fuertes.

9. Las estimaciones de los coeficientes del modelo no debe estar alterados por unos pocas observaciones influyentes.

```{r}
plot(lm_diag, which = 4)
```


El análisis de la distancia de Cook no evidencia observaciones con influencia excesiva, ya que todos los valores se encuentran muy por debajo del umbral crítico. Por ello, el supuesto de ausencia de casos influyentes severos se considera satisfecho.

```{r,warning=FALSE,message=FALSE}
summary(lm_diag)
```

El modelo de regresión lineal múltiple presenta un buen ajuste , explicando aproximadamente el 98% de la variabilidad del peso corporal. El error estándar residual indica que las predicciones del modelo difieren en promedio en alrededor de 2.16 kg respecto a los valores observados. El contraste global mediante el estadístico F demuestra que el conjunto de predictores es altamente significativo (p < 2.2e−16), confirmando la relevancia del modelo en su totalidad. Además, todos los predictores individualmente resultan estadísticamente significativos, con efectos positivos sobre la variable respuesta. 

```{r,warning=FALSE,message=FALSE}
print(summary(lm_diag))
rmse_modelo_ent <- sqrt(mean(resid(lm_diag)**2))
cat("RMSE para el conjunto de entrenamiento:",rmse_modelo_ent, "\n")

predicciones <- predict(lm_diag, muestra_prueba)

error <- muestra_prueba[["Weight"]] - predicciones

rmse_prueba <- sqrt(mean(error **2))
cat("RMSE para el conjunto de prueba:",rmse_prueba)
```

Los valores de RMSE obtenidos para el conjunto de entrenamiento y de prueba son del mismo orden de magnitud, lo que sugiere un desempeño predictivo consistente y ausencia de sobreajuste relevante.



## Paso 4: Regresión lineal con RFE

Haciendo un poco de investigación sobre el paquete caret, en particular cómo hacer Recursive Feature Elimination (RFE), construir un modelo de regresión lineal múltiple para predecir la variable IMC que incluya entre 10 y 20 predictores, seleccionando el conjunto de variables que maximice R2 y que use cinco repeticiones de validación cruzada de cinco pliegues para evitar el sobreajuste (obviamente no se debe considerar las variables Peso, Estatura ni estado nutricional –Weight, Height, EN respectivamente). 

```{r,warning=FALSE,message=FALSE}


y <- muestra_100$imc_array
muestra_sin_peso_estatura_EN_imc <- muestra_100 %>%
  select(-Weight, -Height,-EN,-imc_array)
muestra_sin_peso_estatura_EN <- muestra_100 %>%
  select(-Weight,-Height,-EN)


ctrl_rfe <- rfeControl(
  functions = lmFuncs,     # linear regression
  method = "cv",   # repeated cross-validation
  number = 5,              # 5 folds
  repeats = 5
)
sizes <- 10:20
rfe_model <- rfe(
  x = muestra_sin_peso_estatura_EN_imc,
  y = y,
  sizes = sizes,
  rfeControl = ctrl_rfe,
  metric = "Rsquared"
)

results <- rfe_model$results

results_valid <- results %>%
  filter(Variables >= 10 & Variables <= 20)

best_row <- results_valid[which.max(results_valid$Rsquared), ]
best_size <- best_row$Variables


best_predictors_rfe <- rfe_model$variables %>%
  filter(Variables == best_size) %>%
  group_by(var) %>%
  summarise(score = mean(Overall, na.rm = TRUE)) %>%
  arrange(desc(score)) %>%
  slice_head(n = best_size) %>%
  pull(var)

best_predictors_rfe


```


```{r,warning=FALSE,message=FALSE}
formula_lm_rfe <- as.formula(
  paste("imc_array ~", paste(best_predictors_rfe, collapse = " + "))
)
print(formula_lm_rfe)
```

```{r,warning=FALSE,message=FALSE}
modelo_rfe <- train(
  formula_lm_rfe,
  data = muestra_100,
  method = "lm"
)
summary(modelo_rfe$final)
```


#### Confiabilidad

Se evalua la confiabilidad del modelo de regresión lineal múltiple creado

Para evaluar la confiabilidad del modelo obtenido, verificaremos las siguientes condiciones:

1. La variable de respuesta debe ser cuantitativa y continua, sin restricciones para su variabilidad: La variable de repuesta es el IMC, que es el resultado de la división de dos magnitudes fisicas, peso y altura, esta es continua y cuantitativa por lo que se cumple la condición
  

2. Los predictores deben ser cuantitativos o dicotómicos (de ahí la necesidad de variables indicadoras para manejar más de dos niveles): El predictor Gender es una variable dicotomica pues solo puede ser dos valores 0 o 1, mujer y hombre respectivamente; el resto de predictores son magnitudes físicas medidas en cm por lo que son cuantitativas.

3. Los predictores deben tener algún grado de variabilidad (su varianza no debe ser igual a cero). En otras palabras, no pueden ser constantes.
```{r,warning=FALSE,message=FALSE}
apply(muestra_sin_peso_estatura_EN_imc[, c("Gender", "Wrists.diameter", "Knees.diameter", "Ankles.diameter","Knee.Girth", "Biacromial.diameter", "Wrist.Minimum.Girth", "Chest.diameter", "Chest.depth", "Bitrochanteric.diameter", "Ankle.Minimum.Girth", "Calf.Maximum.Girth", "Forearm.Girth", "Bicep.Girth", "Elbows.diameter", "Waist.Girth","Thigh.Girth","Hip.Girth", "Navel.Girth", "Biiliac.diameter")], 2, var)
```
Todos los predictores presentan varianza estrictamente mayor a 0 por lo que ninguno es constante, se cumple la condición.

4. Cada predictor debe estar relacionado linealmente con la respuesta.

5. La distribución de los residuos debe ser cercana a la normal centrada en cero.

6. La variabilidad de los residuos debe ser aproximadamente constante (homocedasticidad).

Para los puntos 4, 5 y 6 realizaremos gráficos de influencia y residuos comparados con el predictor.
```{r,warning=FALSE,message=FALSE}
muestra_sin_peso_estatura_EN$Gender <- as.factor(muestra_sin_peso_estatura_EN$Gender)

modelo_diag <- lm(imc_array ~ Gender+ Wrists.diameter + Knees.diameter + Ankles.diameter + Knee.Girth + Biacromial.diameter + Wrist.Minimum.Girth + Chest.diameter + Chest.depth + Bitrochanteric.diameter + Ankle.Minimum.Girth + Calf.Maximum.Girth + Forearm.Girth + Bicep.Girth + Elbows.diameter + Waist.Girth + Thigh.Girth + Hip.Girth + Navel.Girth + Biiliac.diameter, data = muestra_sin_peso_estatura_EN)

residualPlots(modelo_diag)
```
Para la variable Gender, en el gráfico de cajas se peude ver que mabas cajas son del mismo tamaño por lo que se puede asumir homocedasticidad y al ser una variable dicotómica se cmple la linealidad; para el resto de predictores la mayor parte cumple con linealidad a excepción de Navel.Girth por lo que se corregira el modelo elevando Navel.Girth al cuadrado.
```{r,warning=FALSE,message=FALSE}
modelo_corregido <- lm(imc_array ~ Gender + Wrists.diameter + Knees.diameter + Ankles.diameter + Knee.Girth + Biacromial.diameter + Wrist.Minimum.Girth + Chest.diameter + Chest.depth + Bitrochanteric.diameter + Ankle.Minimum.Girth + Calf.Maximum.Girth + Forearm.Girth + Bicep.Girth + Elbows.diameter + Waist.Girth + Thigh.Girth + Hip.Girth + Biiliac.diameter + poly(Navel.Girth, 2), 
                       data = muestra_sin_peso_estatura_EN)

residualPlots(modelo_corregido)
```
Ahora con el modelo corregido si se cumple la linealidad de los predictores con la respuesta, los predictores tampoco presentan desviaciones extremas respecto a la normalidad asi que se puede decir que ambas condiciones de linealidad y normalidad se cumplen para los predictores.


Para la homocedasticidad se usan gráficos marginales

```{r,warning=FALSE,message=FALSE}
marginalModelPlots(modelo_corregido, terms = ~ . - Gender)
```
Como se ve en los gráficos, en los predictores la linea del modelo sigue la linea de los datos usados, solo se desvia ligeramente donde hay muy pocos datos, por lo que se puede concluir que esto es más bien una suposición del metodo de aproximación usado para generar las curvas, por lo que se puede decir que se cumple la condición de homocedaticidad.


7. Los residuos deben ser independientes entre sí.
```{r,warning=FALSE,message=FALSE}
durbinWatsonTest(modelo_corregido)
```
Para evitar que estos valores sean por cierto orden en la tabla, se barajan las filas
```{r,warning=FALSE,message=FALSE}
filas_random <- sample(nrow(muestra_sin_peso_estatura_EN))
datos_corregidos <- muestra_sin_peso_estatura_EN[filas_random, ]
modelo_v2 <- lm(imc_array ~ Gender + Wrists.diameter + Knees.diameter + Ankles.diameter + Knee.Girth + Biacromial.diameter + Wrist.Minimum.Girth + Chest.diameter + Chest.depth + Bitrochanteric.diameter + Ankle.Minimum.Girth + Calf.Maximum.Girth + Forearm.Girth + Bicep.Girth + Elbows.diameter + Waist.Girth + Thigh.Girth + Hip.Girth + Biiliac.diameter + poly(Navel.Girth, 2), data = datos_corregidos)
```

Con el nuevo modelo hecho con los datos barajados se realiza la prueba nuevamente
```{r,warning=FALSE,message=FALSE}
durbinWatsonTest(modelo_v2)
```
Aun asi el modelo no cumple la condición de que los residuos sean independientes entre si.

8. No debe existir multicolinealidad. Esto significa que no deben darse relaciones lineales fuertes (coeficientes de correlación altos) entre dos o más predictores.
```{r,warning=FALSE,message=FALSE}
vif(modelo_v2)
```
Se observan valores VIF mayores a 10 lo cual indica una multicolinealidad severa y los coeficientes pueden ser inestables e inferencias estadisticas poco fiables.

9. Las estimaciones de los coeficientes del modelo no debe estar alterados por unos pocas observaciones influyentes.
```{r,warning=FALSE,message=FALSE}
influencePlot(modelo_v2)
```

El análisis de la distancia de Cook evidencia valores que estan por sobre el umbral (0.714) por lo que existen observaciones influyentes en el modelo.

```{r,warning=FALSE,message=FALSE}
summary(modelo_v2)
```
El modelo presenta un coeficiente de determinación ajustado más o menos alto ($R_{adj}^2$=0.8937), pero este modelo presenta poca confiabilidad debido a que no cumple condiciones de independencia entre residuos, tambien existe una multicolinealidad servera y observaciones influyentes en el modelo, por lo que su confiabilidad y las predicciones que se hagan con este modelo son dudosas.

#### Generalización

Para la generalización del modelo, sacamos otros 100 datos de las observaciones restantes.

```{r,warning=FALSE,message=FALSE}

rmse_modelo_70 <- sqrt(mean(resid(modelo_v2)**2))
cat("RMSE para el conjunto de entrenamiento:",rmse_modelo_70, "\n")
muestra_100$EN <- factor(muestra_100$EN)
muestra_100$EN <- relevel(muestra_100$EN, ref = "1") 

# Se saca una muestra nueva de 100 datos
datos_IMC$EN <- as.factor(datos_IMC$EN)
datos_restantes <- suppressMessages(anti_join(datos_IMC, muestra_100))
muestra_generalizacion <- bind_rows(
  datos_restantes %>% filter(EN == 0) %>% sample_n(50),
  datos_restantes %>% filter(EN == 1) %>% sample_n(50)
) %>%
  slice_sample(prop = 1)
muestra_generalizacion$Gender <- as.factor(muestra_generalizacion$Gender)

predicciones <- predict(modelo_v2, muestra_generalizacion)

error <- muestra_generalizacion[["imc_array"]] - predicciones

rmse_prueba <- sqrt(mean(error **2))
cat("RMSE para el conjunto de prueba:",rmse_prueba)
```
El modelo se ha equivocado ligeramente más con el conjunto de prueba, aún así es estable al predecir la variable imc_array de las personas.

## Paso 5: Regresión logarítmica

Usando RFE, construir un modelo de regresión logística múltiple para la variable EN que incluya el conjunto de predictores, entre dos y seis, que entregue la mejor curva ROC y que utilice validación cruzada dejando uno fuera para evitar el sobreajuste (obviamente no se debe considerar las variables Peso, Estatura –Weight y Height respectivamente– ni IMC).

```{r,warning=FALSE,message=FALSE}



x_log <- muestra_100 |>
  select(-EN,-Weight,-Height,-imc_array) 
y_log <- muestra_100$EN

ctrl_rfe_log <- rfeControl(
  functions = lrFuncs,     # logistic regression functions
  method = "LOOCV",        # leave-one-out CV
  verbose = FALSE
)

sizes_log <- 2:6
model_rfe_log <- rfe(
  x = x_log,
  y = y_log,
  sizes = sizes_log,
  rfeControl = ctrl_rfe_log,
  metric = "ROC"
)

model_rfe_log
```

```{r,warning=FALSE,message=FALSE}
best_predictors_rfe_log <- predictors(model_rfe_log)
best_predictors_rfe_log
```

```{r,warning=FALSE,message=FALSE}
formula_lm_rfe_log <- as.formula(
  paste("EN ~", paste(best_predictors_rfe_log, collapse = " + "))
)
modelo_log <- train(
  formula_lm_rfe_log,
  data = muestra_100,
  method = "glm",
  family = binomial
)

summary(modelo_log$finalModel)
```

```{r,warning=FALSE,message=FALSE}
modelo_log_diag <- glm(
  formula_lm_rfe_log,
  data = muestra_100,
  family = binomial
)
```


Ahora, evaluaremos la confiabilidad del modelo obtenido por medio de las condiciones para Rlogit:

 1. Debe existir una relación lineal entre los predictores y la respuesta transformada.

 2. Los residuos deben ser independientes entre sí.

Método de optimización no converja:

 3. Multicolinealidad entre los predictores, que en este caso se evalúa y aborda del mismo moso que para RLM (por ejemplo, mediante el factor de inflación de la varianza o la tolerancia)..

 4. Información incompleta, que se produce cuando no contamos con observaciones suficientes para todas las posibles combinaciones de predictores de predictores, en especial para algún nivel de una variable categórica.

 5. Separación perfecta, que ocurre cuando no hay superposición entre las clases (es decir, como vimos, cuando los predivtores separan ambas clases completamente)

Presencia de casos problemáticos

 6. Las estimaciones de los cieficientes del modelo no están dominadas por casos influyentes

Verificación

1. Para revisar la condición lineal se usaran gráficos de residuos y residuos parciales

```{r,warning=FALSE,message=FALSE}
residualPlots(modelo_log_diag, fitted= FALSE)
crPlots(modelo_log_diag)
```
Los gráficos de residuos de Pearson para cada predictor muestran que los residuos se distribuyen de forma simétrica alrededor de cero y con una variabilidad parecida a lo largo del rango de los predictores. No se observan señales de heterocedasticidad como formas de abanico. Por lo tanto, el supuesto de varianza constante de los errores puede considerarse razonablemente satisfecho.

Por otro lado, los gráficos de componente más residuo indican que la relación entre la variable respuesta y cada uno de los predictores considerados es bastante lineal cuando se controla el efecto de las demás variables. En todos los casos, la curva se asemeja a la recta estimada por el modelo, donde no se observan curvaturas constantes. Por lo tanto, el supuesto de linealidad del modelo de regresión lineal múltiple se considera razonablemente satisfecho.



2. Se utiliza el test de durbin Watson para confirmar

```{r,warning=FALSE,message=FALSE}
durbinWatsonTest(modelo_log_diag)
```

Como el valor p no resulta significativo, no existe evidencia para rechazar la hipótesis nula en favor de la alternativa, es decir, se cumple el supuesto de independencia. 

3. Se obtienen los factores de inflación de varianza para ver si hay multicolinealidad

```{r,warning=FALSE,message=FALSE}
vif(modelo_log_diag)
```

Dado que todos los predictores presentan una correlación baja con otros predictores, no existe evidencia de multicolinealidad problemática por lo que los coeficientes pueden interpretarse con confianza. 

4. Se sabe que EN corresponde a una variable categórica de dos niveles con 50 observaciones por cada uno, por lo que se cuenta con suficientes observaciones para tener información completa.

5. No existieron errores al momento de generar el modelo por lo que no existe separación perfecta.

6. Usaremos el gráfico de burbuja para ver si hay observaciones problemáticas
```{r,warning=FALSE,message=FALSE}
influencePlot(modelo_log_diag)
```

El análisis de influencia mediante residuos estudentizados, valores de apalancamiento y distancia de Cook indica que la mayoría de las observaciones presentan una influencia limitada sobre el ajuste del modelo. Si bien se identifican algunas observaciones potencialmente influyentes, caracterizadas por residuos elevados o valores de apalancamiento altos, ninguna de ellas alcanza niveles críticos de influencia. 

### Generalización del modelo

```{r,warning=FALSE,message=FALSE}
probs_ent <- fitted(modelo_log_diag)

ROC_ent <- roc(muestra_100[["EN"]], probs_ent,
               levels = c(0, 1),
               direction = ">")


g_ROC_ent <- ggroc(ROC_ent, color = "steelblue") +
  geom_abline(intercept = 1, slope = 1, colour = "steelblue1", linetype = "dashed") +
  xlab("Especificidad") + ylab("Sensibilidad") +
  ggtitle("ROC - Conjunto de entrenamiento") +
  theme_pubr()

texto_ent <- sprintf("AUC = %.2f", auc(ROC_ent))
g_ROC_ent <- g_ROC_ent + annotate("text", x = 0.3, y = 0.3, label = texto_ent)
print(g_ROC_ent)

umbral_optimo <- 0.5

preds_ent <- ifelse(probs_ent >= umbral_optimo, 1, 0)

preds_ent_factor <- factor(preds_ent, levels = c(0, 1))
datos_reales_factor <- factor(muestra_100[["EN"]], levels = c(0, 1))

mat_conf_ent <- confusionMatrix(preds_ent_factor, datos_reales_factor, positive = "1")

cat("\n\nEvaluación de la calidad predictora (cjto. de entrenamiento):\n")
cat("------------------------------------------------------------\n")
print(mat_conf_ent$table)
cat("\n")
cat(sprintf("Exactitud (Accuracy) : %.3f\n", mat_conf_ent$overall["Accuracy"]))
cat(sprintf("Sensibilidad         : %.3f\n", mat_conf_ent$byClass["Sensitivity"]))
cat(sprintf("Especificidad        : %.3f\n", mat_conf_ent$byClass["Specificity"]))
```
La matriz de confusión dice que el modelo tiene una exactitud de 10%, una sensibilidad de 12% y especificidad de 8%, es decir, el umbral utilizado es muy malo. Sin embargo, el modelo es muy bueno para ordenar las observaciones dado que se tiene un valor 0.98. Es decir, modelo tiene un alto potencial predictivo, pero requiere una adecuada calibración del umbral para lograr un buen desempeño como clasificador.

```{r,warning=FALSE,message=FALSE}
modelo_ent <- train(
  formula_lm_rfe_log, 
  data = muestra_100, 
  method = "glm",
  family = binomial(link = "logit"),
  trControl = trainControl(
    method = "cv", 
    number = 4, 
    savePredictions = TRUE
  )
)

modelo_final <- modelo_ent[["finalModel"]]

cat("Coeficientes del modelo final (Promedio):\n")
print(summary(modelo_final)$coefficients)

preds <- modelo_ent[["pred"]] |> 
  mutate(pliegue = factor(Resample)) |>
  select(pred, obs, pliegue)

conf_mat_list <- preds |> 
  group_split(pliegue) |>
  map(~ confusionMatrix(data = .x[["pred"]], reference = .x[["obs"]], positive = "1"))


metricas_tab <- conf_mat_list |>
  map_df(~ data.frame(
    Exactitud     = .$overall["Accuracy"],
    Sensibilidad  = .$byClass["Sensitivity"],
    Especificidad = .$byClass["Specificity"]
  ), .id = "Pliegue") # Agrega columna identificando el pliegue

print(metricas_tab)
```
Realizamos un proceso de validación cruzada con 4 pliegues, donde a cada uno le corresponde una fila. En primer lugar, observando el rango de exactitud, es posible decir que el modelo clasifica correctamente entre el 85% y 96% de los casos en datos utilizados en el entrenamiento. Además, la sensibilidad va desde el 0.69 hasta 1, es decir, identifica correctamente entre 69% y 100%, donde en el pliegue 4 detecta todos los positivos. Finalmente, en cuanto a especificidad, se observa que el modelo va desde el 85% hasta el 100%, demostrando una buena distinción de los negativos. Debido a lo anterior, es posible decir que se obtuvo un modelo robusto y estable, puesto que clasifica correctamente un alto porcentaje de las observaciones utilizadas en entrenamiento y tiene una baja variabilidad entre pliegues. 



### Poder predictivo

```{r,warning=FALSE,message=FALSE}

probs_pru <- predict(modelo_log_diag, newdata = muestra_prueba, type = "response")

ROC_pru <- roc(muestra_prueba[["EN"]], probs_pru,
               levels = c(0, 1),
               direction = ">")

g_ROC_pru <- ggroc(ROC_pru, color = "firebrick") + 
  geom_abline(intercept = 1, slope = 1, colour = "gray", linetype = "dashed") +
  xlab("Especificidad") + ylab("Sensibilidad") +
  ggtitle("ROC - Conjunto de Prueba") +
  theme_pubr()

texto_pru <- sprintf("AUC = %.2f", auc(ROC_pru))
g_ROC_pru <- g_ROC_pru + annotate("text", x = 0.3, y = 0.3, label = texto_pru)
print(g_ROC_pru)

umbral_uso <- if(exists("umbral_optimo")) umbral_optimo else 0.5

preds_pru <- ifelse(probs_pru >= umbral_uso, 1, 0)
preds_pru <- factor(preds_pru, levels = c(0, 1))

muestra_prueba$EN <- factor(muestra_prueba$EN)
muestra_prueba$EN <- relevel(muestra_prueba$EN, ref = "1") 
mat_conf_pru <- confusionMatrix(preds_pru, muestra_prueba[["EN"]], positive = "1")


cat("\n\nEvaluación del modelo (cjto. de prueba - 50 personas):\n")
cat("------------------------------------------------------------\n")
print(mat_conf_pru$table)
cat("\n")
cat(sprintf("Exactitud (Accuracy) : %.3f\n", mat_conf_pru$overall["Accuracy"]))
cat(sprintf("Sensibilidad         : %.3f\n", mat_conf_pru$byClass["Sensitivity"]))
cat(sprintf("Especificidad        : %.3f\n", mat_conf_pru$byClass["Specificity"]))
```
Para los datos no utilizados en el entrenamiento se observan unos parámetros parecidos en cuanto a la exactitud (17%), sensibilidad (20%) y esepcificidad (14%). Pero, el valor de AUC asociado a la curva ROC presenta un valor de 0.93, es decir, el modelo es un muy buen predictor, pero el umbral utilizado no permite obtener buenos resultados.

## Paso 6

Pronunciarse sobre la confiabilidad y el poder predictivo de los modelos obtenidos

Finalmente, luego de realizar un análisis exhaustivo de cada uno de los modelos creados, podemos resumir lo observado en lo siguiente:

  1. Modelo regresión lineal múltiple evaluado utilizando bootstrap y determinando los mejores predictores mediante regsubsets: Este modelo presenta una buena capacidad predictiva, donde las variables predictoras explican en un 98% aproximadamente la variable de peso corporal. No solo eso, sino que el modelo tiene una buena capacidad de generalización, pues los valores de error residual para el modelo con los datos de entrenamiento y el de los datos de prueba son bastante parecidos. 
  2. Modelo regresión lineal múltiple utilizando RFE: Este modelo presenta graves problemas a la hora de cumplir con los supuestos que garanticen la confiabilidad de las predicciones obtenidas en base a él. Además, si bien se obtiene un alto factor de $R_{adj}^2$, es decir, las variables predictoras explican en gran medida el IMC, los resultados obtenidos anteriormente indican que no es un buen modelo para predecir esta variable. Es más, la función empleada entregaba como mejor modelo aquel que incluía todas las variables (23), sin embargo, como se consdieraba un rango de 10 a 20 predictores, se tuvo que descartar en pos de utilizar aquel modelo que cumpliera con el tamaño. 
  3. Modelo regresión logarítmica múltiple: Este modelo presenta altos niveles de confiabilidad y generalización, observando un buen valor AUC y el cumplimiento de todas las condiciones necesarias. Sin embargo, el umbral elegido para discriminar entrega unos valores bastante deficientes de exactitud, sensibilidad y especificidad. Aunque, al realizar exeperimentos con este parámetro, esto es, cambiar su valor y ver el resultado, se observó que el parámetro AUC disminuye dramáticamente. 
